【裁判字號】    92,訴,425
【裁判日期】    921029
【裁判案由】    違反台灣地區與大陸地區人民關係條例
【裁判全文】
臺灣基隆地方法院刑事判決                          九十二年度訴字第四二五號
    公  訴  人  臺灣基隆地方法院檢察署檢察官
    被      告  卯○○
右列被告因違反臺灣地區與大陸地區人民關係條例案件，經檢察官聲請簡易判決處刑
（九十二年度偵字第一七０六號），本院認為不宜逕以簡易判決處刑，改依通常程序
審理後判決如左：
    主  文
卯○○共同使犯人隱避，處有期徒刑陸月，如易科罰金以參佰元折算壹日。
    事  實
一、卯○○明知甲○○（起訴書誤載為王彩鳳）、癸○○、庚○○、辰○○、巳○○
    、寅○○、己○○（起訴書誤載為胡廷淑）、戊○○、丁○、丑○○、乙○○、
    丙○○、溫宏玲、辛○○、謝建紅、午○○等十六人均係未經內政部警政署入出
    境管理局許可，而偷渡進入臺灣地區之非法入境大陸地區人民，為違反國家安全
    法之人犯，竟於民國九十二年五月二日某時，在基隆市某處，與一蔡姓成年男子
    共同基於使上開大陸人民隱避之犯意聯絡，謀議以新臺幣（下同）六千元之代價
    ，由卯○○駕駛箱型車至臺北縣貢寮鄉龍洞海洋公園，搭載上開甲○○等十六名
    前往基隆市。九十二年五月七日凌晨零時許，卯○○依謀議駕駛車號Ｕ四─九二
    六七號廂型車，前往臺北縣貢寮鄉龍洞海洋公園，搭載上開未經許可進入臺灣地
    區之大陸人民甲○○等十六人欲前往基隆市，利用車輛之隱密性及機動性規避司
    法警察機關之查緝，而使上開甲○○等十六名人犯得以隱避。嗣該十六名人犯進
    入卯○○駕駛之廂型車後，旋為行政院海岸巡防署海岸巡防總局北部地區巡防局
    一三大隊人員當場查獲。
二、案經行政院海岸巡防署海岸巡防總局北部地區巡防局一三大隊移送臺灣基隆地方
    法院檢察署檢察官聲請簡易判決處刑。
    理  由
一、訊據被告卯○○坦承於九十二年五月二日某時，在基隆市某地點，自一名蔡姓成
    年男子處收受六千元之代價，於九十二年五月七日凌晨零時，前往臺北縣貢寮鄉
    龍洞南口海洋公園搭載工人前往基隆市，嗣其依約駕駛車號Ｕ四─九二六七號廂
    型車搭載被查獲之甲○○等十六人，於渠等進入其所駕駛之廂型車後不久即被查
    獲之事實，然矢口否認有何使甲○○等十六名人犯隱避之犯行，辯稱：蔡姓男子
    係告訴其前往搭載夜間加班之工人，其不知搭載者係由大陸地區偷渡至臺灣之大
    陸人民云云。經查：
（一）被告駕車搭載之甲○○、癸○○、庚○○、辰○○、巳○○、寅○○、己○○
      、戊○○、丁○、丑○○、乙○○、丙○○、溫宏玲、辛○○、謝建紅、午○○等十六人均係未經內政部警政署入出境管理局許可，而偷渡進入臺灣地區之
      非法入境大陸地區人民，業據甲○○等十六人分別在警詢及本院調查訊問時供
      陳屬實，足認甲○○等十六人確係國家安全法第六條第一項未經許可入境之人
      犯。
（二）證人即被查獲偷渡入境之大陸人民甲○○證稱：「（問：上了被告的車子以後
      ，有無聽到被告說什麼話？）我只聽到他說頭低下，不要讓頭露出來」；證人
      癸○○證稱：「我聽到司機說不要把頭抬起來」；證人庚○○證稱：「（問：
      你在車上是坐的或是趴著？）我們頭趴著，是車上司機叫我們這麼做的」；證
      人蒲卒芳證稱：「（問：車上的人有無跟你說什麼話？）是一個男的，他是車
      上的人，他叫我們頭低著」；證人寅○○：「有一個男的聲音叫我們快點趴下
      」；證人己○○證稱：「有人叫我們頭低下去，不要看」；證人戊○○證稱：
      「（問：司機有無說什麼？）他叫我們全部趴下，不要把頭伸出來」；證人丁○證稱：「我只是上車後就聽到有人叫我們頭趴著」；證人丑○○證稱：「上
      車後就聽到司機說頭趴下，上車時，司機好像已經在車上」；證人乙○○證稱
      ：「（問：這段時間，司機尚有無說什麼話？）沒有，只有說趴下」；證人丙○○證稱：「有人說頭低下，好像是前面司機講的，後來我們就全部頭低下」
      ；證人辛○○證稱：「在車門口那個人叫我們頭趴下來，那個人是司機」各語
      （詳見本院九十二年九月十二日訊問筆錄），另證人即查獲被告之岸巡大隊巡
      防官壬○○於本院九十二年十月二日亦到庭結證稱：本案查獲時，被告與其他
      偷渡之大陸女子一樣頭低低的等語，綜觀上開證人之證言，足徵被告應知悉前
      往搭載者係自大陸偷渡進入臺灣之人犯，否則何須叮囑證人甲○○等十六名人
      犯上車時要將頭趴下，以規避查緝？又其倘認所搭載者係夜間加班之工人，又
      何以在被查獲時低著頭？被告辯稱不知前往搭載者係未經許可自大陸偷渡入境
      之人犯云云，核系事後卸責之詞，要不足採。
二、按「人民入出境，應向內政部警政署入出境管理局申請許可，未經許可者，不得
    入出境。」、「本法所稱入出境，係指入出臺灣地區而言。」，國家安全法第三
    條第一項及同法施行細則第二條分別定有明文。違反國家安全法第三條第一項規
    定未經許可入出境者，處三年以下有期徒刑、拘役或科或併科新臺幣九萬元以下
    罰金，國家安全法第六條第一項亦定有明文。查甲○○等十六人均係未經內政部
    警政署入出境管理局之許可，而偷渡來臺之大陸地區人民，皆為違反國家安全法
    第六條第一項之人犯，被告卯○○明知其情，竟仍故意駕車予以搭載，以逃避警
    方查緝，使司法機關徒增追緝人犯之困難，核被告所為，係犯刑法第一百六十四
    條第一項之使犯人隱避罪，又刑法第一百六十四條第一項之藏匿人犯罪，係指窩
    藏隱匿使不易發覺而言，惟被告係利用汽車之機動性，使人犯隱匿逃避查緝，並
    未窩藏人犯，已如前述，是公訴人認被告係犯刑法第一百六十四條第一項之「藏
    匿」人犯罪，尚有未洽。再被告與蔡姓成年男子間，有犯意聯絡及行為分擔，均
    為共同正犯。爰審酌被告為謀私利，使多達十六名之大陸地區人民得以隱避，破
    壞國家對入出境之管理，影響社會秩序非輕，及其犯罪之手段、犯罪後態度等一
    切情狀，量處如主文所示之刑，並諭知易科罰金之標準。
三、公訴意旨另以：被告卯○○與姓名年籍不詳之人共同謀議，由該姓名年籍不詳之
    人在大陸地區召攬甲○○等十六名，搭乘不詳船舶，未經許可，在臺北縣貢寮鄉
    龍洞南口海洋公園附近上岸進入臺灣，而由被告卯○○駕駛車牌號碼Ｕ四─九二
    六七號廂型車，於九十二年五月七日凌晨零時許前往上走載運甲○○等至特定地
    區，因認被告另涉臺灣地區與大陸地區人民關係條例第七十九條第一項之規定，
    使大陸地區人民非法進入臺灣地區罪嫌。訊據被告堅詞否認有何使大陸地區人民
    非法進入臺灣地區之犯行，經查被告係於證人甲○○等十六名大陸偷渡人民進入
    臺灣地區後，駕駛箱型車至臺北縣貢寮鄉龍洞海洋公園，搭載甲○○等十六人前
    往基隆市區，業如前認定，然依被告前往搭載已進入臺灣地區之大陸地區人民之
    事實，並無法據以推論證被告有參與使證人甲○○等十六人自大陸地區進入臺灣
    地區部分之犯行，而觀諸被查獲偷渡之大陸地區人民甲○○等十四人均證稱：在
    大陸接洽之人只告知進入臺灣地區後有車子接應，然不知接應者係何人等語，且
    依證人即當日查獲之岸巡人員子○○及壬○○之證言，亦僅能證明當日查獲之情
    形，是以無法由上開證人之證言查得被告與姓名年籍不詳之人間，就使甲○○等
    十六人非法進入臺灣地區之犯行，有犯意之聯絡及行為分擔，此外，復查無積極
    證據足證被告有公訴人所指使大陸地區人民非法進入臺灣地區之犯行，而公訴人
    認此部分，與被告前開所犯使犯人隱避罪間，有牽連犯之裁判上一罪關係，爰將
    檢察官所認應適用簡易程序改為通常程序審理，並不另為無罪之諭知，附此敘明
    。
據上論斷，應依刑事訴訟法第四百五十二條、第二百九十九條第一項前段，刑法第二
十八條、第一百六十四條第一項、第四十一條第一項前段，罰金罰鍰提高標準條例第
一條前段、第二條，判決如主文。
本案經檢察官張志明到庭執行職務。
中      華      民      國    九十二    年     十     月      二十九    日
                                臺灣基隆地方法院刑事第二庭
                                    審判長法  官    邱志平
                                          法  官    蔡岱霖
                                          法  官    劉桂金
右正本證明與原本無異。
對於本件判決如有不服，應於收受送達後十日內，向本院提出上訴書狀，上訴於臺灣
高等法院，並按他造當事人之人數附具繕本。
                                          書記官    黃士元
中      華      民      國    九十二    年     十     月      三十一    日
附錄論罪法條
刑法第一百六十四條第一項：
藏匿犯人或依法逮捕拘禁之脫逃人或使之隱避者，處二年以下有期徒刑、拘役或五百
元以下罰金。


司法院資訊處製作；財團法人民間司法改革基金會備份。
